臺灣臺中地方法院民事判決
109年度中簡字第3099號
原      告  謝特照  

訴訟代理人  姚源卿  
被      告  顧以非  


訴訟代理人  劉麗玲  

上列當事人間損害賠償事件，本院於民國110年10月5日言詞辯論
終結，判決如下：   
    主      文
被告應給付原告新臺幣肆拾壹萬伍仟壹佰肆拾捌元，及自民國一
百零九年十二月四日起至清償日止，按週年利率百分之五計算之
利息。
原告其餘之訴駁回。
訴訟費用新臺幣捌仟肆佰元，由被告負擔新臺幣陸仟柒佰陸拾玖
元，餘由原告負擔。
本判決原告勝訴部分得假執行。
    事實及理由
一、原告主張：
(一)被告於民國108年10月23日21時43分許，騎乘車牌號碼000-0
    000號普通重型機車，行經臺中市○○區○○路○段000○00號時，
    疏未注意車前狀況，不慎擦撞同向沿東山路一段外側車道往
    建和路行走之原告，造成原告人車倒地，因此受有左側遠端
    脛骨幹及外踝移位閉鎖性骨折等傷害。爰依侵權行為之法律
    關係，請求被告賠償下列損害：
  1.醫療費用新臺幣（下同）65,148元部分：
　　原告因被告之傷害行為致身體受有左側遠端脛骨幹及外踝移
    位閉鎖性骨折之傷害，至臺中慈濟醫院接受手術及治療，共
    支出醫療費用共139,666元，扣除已領得強制險74,518元，
    爰請求醫療費用65,148元。
  2.看護費60,000元部分：
    原告於108年10月24日在臺中慈濟醫院接受開放性復位併鋼
    釘內固定手術至同年月31日出院，出院後聘僱看護照顧原告
    30日，每日2,000元，共計60,000元（計算式：2,000元×30
    日＝60,000元）。
  3.無法工作損失90,000元部分：
　　原告於受傷時從事資源回收及在宮廟服務等工作，月薪以30
    ,000元，據醫囑建議須休養3 個月，是以原告術後3 個月修
    養期間無法工作，損失共計90,000 元（計算式：30,000 元
    ×3個月＝90,000元）。
　4.精神慰撫金300,000元部分：
    原告因本件事故，脛骨及外踝骨折，造成身體疼痛難耐，骨
    折至今未完全癒合，傷勢能否完全康復仍屬未定，原告工作
    需提重物，因所受之傷勢而無法提起重物，實已造成原告精
    神上莫大之打擊與痛苦，爰請求精神慰撫金300,000元。
(二)並聲明：被告應給付原告640,865元，及自起訴狀繕本送達
    翌日起至清償日止，按週年利率百分之5計算之利息。
二、被告則以：伊騎車已靠近汽車，會撞到原告應是原告比較沒
    有靠邊，對原告各項費用之請求亦均無意見，惟強制險已理
    賠原告7、8萬元應從原告主張之損害中扣除等語，資為抗辯
    。並聲明：原告之訴駁回。
三、得心證之理由：
(一)原告主張被告於上開時地，騎乘車號000-0000號普通重型機
    車，行經臺中市○○區○○路○段000○00號前時，疏未注意車前
    況，致擦撞同向沿外側車道行走之原告，造成原告人車倒地
    ，因此受有左側遠端脛骨幹及外踝移位閉鎖性骨折等傷害，
    業據原告提出道路交通事故當事人登記聯單、道路交通事故
    現場圖、臺中慈濟醫院診斷證明書及醫療費用單據及工作證
    明書等件為證，並有臺中市政府警察局第五分局函送之道路
    交通事故現場圖、道路交通事故調查表(一)(二)、道路交通
    事故談話紀錄表、酒精測定紀錄表、自首情形紀錄表、交通
    事故補充資料表、初步分析研判表、現場照片為憑，自堪信
    為真正。
(二)按汽車行駛時駕駛人應注意車前狀況，並隨時採取必要之安
    全措施。道路交通安全規則第94條第3 項定有明文。經查，
    觀諸道路交通事故現場圖中現場處理摘要欄之記載：「1車M
    AQ-1889普重機車(即被告車輛)稱沿東山路一段外側車道直
    行往建和路方向，行人謝特照(即原告)牽自行車沿東山路一
    段外側車道步行往建和路方向，於上記地點1車前車頭與行
    人發生碰撞」」等語，此有道路交通事故現場圖附卷可稽(
    見本院卷第43頁)，可認被告於前揭時、地騎乘機車未注意
    車前狀況，並隨時採取必要之安全措施致撞及原告，堪認被
    告就本件事故之發生具有過失甚明。被告雖辯稱：伊騎車已
    靠近汽車，會撞到原告，應是原告比較沒有靠邊云云。惟觀
    諸車禍現場照片所示（見本院卷第67頁），原告腳踏車倒地
    的位置的位置在車道之外側，路旁停有車輛等情，可認原告
    正常行走於外側車道，復無其他證據證明原告未靠邊行走，
    尚無法認定原告具有未靠邊行走之過失，臺中市政府警察局
    初步分析研判表亦認原告並無肇事因素，是以被告所辯，洵
    無可採。又被告之過失行為與系爭車輛受損之結果間，具有
    相當因果關係，故本件損害之發生，應由被告負過失賠償責
    任。
(三)次按因故意或過失，不法侵害他人之權利者，負損害賠償責
    任。汽車、機車或其他非依軌道行駛之動力車輛，在使用中
    加損害於他人者，駕駛人應賠償因此所生之損害。不法侵害
    他人之身體或健康者，對於被害人因此喪失或減少勞動能力
    或增加生活上之需要時，應負損害賠償責任。不法侵害他人
    之身體、健康、名譽、自由、信用、隱私、貞操，或不法侵
    害其他人格法益而情節重大者，被害人雖非財產上之損害，
    亦得請求賠償相當之金額。民法第184 條第1 項前段、第
    191 條之2 前段、第193 條第1 項及第195 條第1 項分別定
    有明文。被告駕車之過失行為致原告受有損害，二者間具有
    相當因果關係，原告依據民法侵權行為之法律關係請求被告
    賠償所受損害，洵屬正當，應予准許。茲就原告請求被告賠
    償之項目及金額是否有據，分別說明如下：
  1.醫療費用部分：
    原告主張其因被告之傷害行為致身體受有左側遠端脛骨幹及
    外踝移位閉鎖性骨折等傷害，至臺中慈濟醫院接受開放性復
    位併鋼釘內固定手術及後續之治療，共支出醫療費用139,66
    6元，業據提出臺中慈濟醫院骨科、急診外科、急診內科、
    整形外科及外科門診醫療收據及108年10月24日至同年月31
    日於臺中慈濟醫院進行開放性復位併鋼釘內固定手術之醫療
    費用明細收據等件為證，核屬必要醫療費用，此部分請求，
    自屬有據。
  2.看護費部分：
    原告主張因本件事故於108年10月24日在臺中慈濟醫院接受
    手術至同年月31日出院，出院後聘僱看護照顧30日，每日2,
    000 元，共計60,000元（計算式：2,000元×30日＝60,000元
    ），業據提出臺中慈濟醫院診斷證明書為證（見本院卷第18
    9頁）。按親屬代為照顧被害人之起居，固係基於親情，但
    親屬看護所付出之勞力並非不能評價為金錢，雖因兩者身分
    關係而免除被害人之支付義務，惟此種基於身分關係之恩惠
    ，自不能加惠於加害人。故由親屬看護時雖無現實看護費之
    支付，仍應認被害人受有相當於看護費之損害，得請求賠償
    ，始符公平原則（最高法院94年度台上字第1543號判決意旨
    參照）。查原告提出之109 年12月16日臺中慈濟醫院診斷證
    明書醫師囑言記載：「病患於108年10月23日急診就醫，於1
    08年10月24日入院，於108年10月24日使用自費鋼板行開放
    式復位併鋼釘內固定手術，於108年10月31日出院…，術後宜
    專人照護1個月…」等語，是原告不論係由其親人或另行聘僱
    看護，均得主張受有看護費用之損害，原告雖未提出支出看
    護費用之證明，仍無礙其受有看護費用損害之主張。
　　次查，全天照護費用之市場行情為每日2,000元以上，原告
    需由專人照護30天，所需看護費用以每日2,000元計算，共
    計60,000元（計算式：2,000元×30日＝60,000元），故原告
    此部分請求，亦屬可採。
  3.無法工作損失：
    原告主張其因本件事故3 個月無法工作，並以月薪30,000 
    元計算，共計受有90,000元之工作損失（計算式：30,000 
    元×3個月＝90,000 元）。經查，原告提出之109 年12月16日
    臺中慈濟醫院診斷證明書醫師囑言記載：「病患於108年10
    月23日急診就醫，於108年10月24日入院，於108年10月24日
    使用自費鋼板行開放式復位併鋼釘內固定手術，於108年10
    月31日出院…術後宜休養3個月，預計術後約一年後行拔釘手
    術，繼續門診追蹤治療…」等語（見本院卷189頁），是以原
    告出院後休養3個月期間，為其無法工作之期間。又依原告
    所提之工作證明書記載：「謝特照先生於遼寧資源回收站出
    售回收物每月約20,000元」、「謝特照先生於本宮明正宮服
    務，每月薪資為36,000元…」（見本院卷第91、93頁），足
    認原告每月收入達56,000元，惟原告請求以每月30,000元計
    算，應認可採。則原告得請求之工作損失為90,000元（計算
    式：30,000元×3個月＝90,000元），此部分請求，自應准許
    。
  4.精神慰撫金：
    按慰撫金之賠償須以人格權遭遇侵害，使精神上受有痛苦為
    必要，其核給之標準固與財產上損害之計算不同，然非不可
    斟酌雙方身分資力與加害程度，及其他各種情形核定相當之
    數額（最高法院51年台上字第223 號判例意旨參照）。故人
    格權遭遇侵害而受有精神上之痛苦，於請求賠償精神慰撫金
    時，其核給之標準須參酌實際加害情形、被害人之身分、地
    位與加害人之經濟狀況等關係定之。查原告因被告之傷害行
    為致身體受有左側遠端脛骨幹及外踝移位閉鎖性骨折等傷害
    ，其身體及精神受有相當之痛苦，其請求賠償非財產上之
    損害，核屬有據。經查，原告為國小畢業，從事資源回收及
    在宮廟服務等工作，每月收入約5、6萬，名下有不動產，有
     損壞之機車、汽車各一台；被告為高中畢業，目前無業，
    之前從事服務業，每月收入約2萬多元，名下無不動產，有
    機車一台，業據兩造自陳在卷，並有稅務電子閘門財產調件
    明細表在卷可稽。本院審酌兩造之身分地位、經濟能力、被
    告加害情形、原告所受傷勢及精神上痛苦程度等一切情狀，
    認原告請求300,000元精神慰撫金，尚嫌過高，應予酌減為2
    00,000元，始為適當，原告逾此範圍之請求，則屬無據。
  5.綜上所計，被告應賠償之金額為489,666元（計算式：139,6
    66＋60,000＋90,000＋200,000＝489,666），扣除原告自強制保
    險獲得理賠74,518元後，原告得請求被告賠償之金額為415,
    148元（計算式：489,666－74,518＝415,148）。
(四)末按給付無確定期限者，債務人於債權人得請求給付時，經
    其催告而未為給付，自受催告時起，負遲延責任。其經債
    權人起訴而送達訴狀，或依督促程序送達支付命令，或為其
    他相類之行為者，與催告有同一之效力；又遲延之債務，以
    支付金錢為標的者，債權人得請求依法定利率計算之遲延利
    息。但約定利率較高者，仍從其約定利率；應付利息之債務
    ，其利率未經約定，亦無法律可據者，週年利率為百分之五
    ，民法第229 條第2 項、第233 條第1 項及第203 條分別定
    有明文。本件原告對被告之侵權行為損害賠償債權，核屬無
    確定期限之給付，自應經原告之催告而未為給付，被告始負
    遲延責任。準此，原告請求被告自起訴狀繕本送達之翌日即
    109年12月4日起，按週年利率百分之5計付遲延利息，核無
    不合。
四、綜上所述，原告依侵權行為之法律關係，訴請被告給付415,
    148元，及自109年12月4日起至清償日止，按週年利率百分
    之5計算之遲延利息，為有理由，應予准許；逾此範圍之請
    求，為無理由，應予駁回。
五、本件事證已臻明確，兩造其餘爭點、攻擊防禦方法，經審酌
    核與判決結果無影響，爰不分別斟酌論述，附此敘明。
六、本判決原告勝訴部分，係就民事訴訟法第427條第1項訴訟適
    用簡易程序所為被告敗訴之判決，爰依民事訴訟法第389條
    第1項第3款規定依職權宣告假執行。
七、訴訟費用負擔之依據：民事訴訟法第79條。
中　　華　　民　　國　　110 　年　　10　　月　　19　　日
                  臺灣臺中地方法院臺中簡易庭
                                  法　官　吳蕙玟
上正本係照原本作成。
如不服本判決，應於送達後20日內向本院提出上訴狀，並表明上
訴理由（須附繕本），如委任律師提出上訴者，應一併繳納上訴
審裁判費。
中　　華　　民　　國　　110 　年　　10　　月　　19　　日
                                   書記官 黃于容